【裁判字號】    89,交上易,281
【裁判日期】    890526
【裁判案由】    過失傷害
【裁判全文】
臺灣高等法院刑事判決                          八十九年度交上易字第二八一號
    上  訴  人  臺灣新竹地方法院檢察署檢察官
    被      告  乙○○
右列上訴人因被告過失傷害案件，不服臺灣新竹地方法院交通法庭八十八年度交易字
第一一三號，中華民國八十九年五月二十六日第一審判決（檢察官聲請簡易判決處刑
案號：臺灣新竹地方法院檢察署八十七年度偵字第五七二七號，經原審認不宜以簡易
判決處刑，改依通常程序審理），提起上訴，判決如左：
    主      文
原判決撤銷。
乙○○因過失傷害人致重傷，處有期徒刑參月，如易科罰金，以參佰元折算壹日。
    事      實
一、乙○○於民國（下同）八十七年七月廿七日二十三時十五分許，駕駛車號ＢＨ─
    六五三七號自小客車，沿新竹縣竹北市縣○○路由北往南方向行駛，途經該路段
    新竹縣立文化中心前時，應注意汽車行駛時，駕駛人應注意車前狀況，並隨時採
    取必要之安全措施，且在劃有分向限制線之路段，不得駛入來車之車道內，以避
免發生危險事故，而依當時天候睛，夜間有照明，且路面無缺陷、無障礙物、視
    距良好之情形下，亦無不能注意之情事，竟疏於注意車前狀況，彎身低頭調整坐
    椅，致方向盤失控而駛入對向車道，撞及由丁○○所騎乘沿縣政九路由南往北方
    向行駛之車號ＩＲＳ─六六七號重機車，使丁○○受有右股骨骨折、右脛骨腓骨
    開放性骨折併神經血管斷裂，因而行右膝上截肢之重傷害。乙○○於肇事後，未
    下車處理而逃離現場，丁○○經人送醫。惟乙○○因良心不安，於次日（廿八日
    ）十二時三十分許，其犯罪尚未被發覺前，自行前往新竹縣警察局竹北分局六家
    派出所向警員甲○○自承肇事而接受裁判。
二、案經乙○○自首及丁○○訴由新竹縣警察局竹北分局報請台灣新竹地方法院檢察
    署檢察官偵查聲請簡易判決處刑。
    理      由
一、右揭事實，業據被告乙○○於偵、審中坦承不諱，核與告訴人丁○○指述情節相
    符，並有道路交通事故調查報告表、現場及肇事車輛照片七幀、長庚紀念醫院診
    斷證明書一紙附卷可稽。又依前開診斷證明書，告訴人丁○○確因本件事故，受
    有右股骨骨折、右脛骨腓骨開放性骨折併神經血管斷裂之傷害，因而行右膝上截
    肢，顯已達刑法第十條第四項第四款重傷害之程度。按「汽車行駛時，駕駛人應
    注意車前狀況：：：並隨時採取必要之安全措施」，又「汽車在雙向二車道行駛
    時，在劃有分向限制線之路段，不得駛入來車之車道內。」道路交通安全規則第
    九十四條第三項、第九十七條第二款分別定有明文。被告駕車自應注意上述道路
    交通安全規定，且依當時天候睛，夜間有照明，路面無缺陷、無障礙物、視距良
    好之情形下，亦無不能注意之情事，竟疏於注意車前狀況，彎身低頭調整坐椅，
    致方向盤失控駛入對向車道以致肇事，致告訴人丁○○受重傷，被告顯有過失，
    且其過失行為與告訴人之受傷間，具有相當因果關係，其犯行應堪認定。
二、被告因過失傷害人致重傷，核其所為，係犯刑法第二百八十四條第一項後段之過
    失重傷害罪。公訴人認應依同項前段之過失傷害罪處斷，起訴法條尚有未洽，應
    予變更。被告雖肇事逃逸，然於警方尚未查明肇事者前，於案發後隔日十二時三
    十分許，自行向新竹縣警察局竹北分局六家派出所警員自首而接受裁判等情，業
    據新竹縣警察局竹北分局六家派出所警員甲○○於原審及本院供明在卷（詳原審
    卷第十一頁，及本院卷八十九年七月二十六日筆錄），應依刑法第六十二條前段
    規定減輕其刑。原審據以論科檢察官上訴意旨以被告乙○○於本件過失重傷害案
    件中並未符合自首之要件，原審認被告自首而減輕其刑，尚有不當為由，指摘原
    判決不當。經查，本件肇事車輛之所有人雖係被告之兄丙○○，業據被告及其兄
    丙○○於本院審理中供明，然本件過失傷害案件之肇事者確為被告乙○○，已如
    前述，是告訴人於本院審理時指稱：「我懷疑當天是丙○○開的，肇事者根本不
    是他（指被告），我懷疑被告冒名頂替。」（詳本院卷，八十九年七月二十六日
    筆錄及八十九年八月一日筆錄）並無證據可資證明，應不足採。被告確於犯罪發
    覺前自行向偵查犯罪機關自首而接受裁判，已如前述，檢察官提起上訴，雖為無
    理由，惟查被告與告訴人雖已達成民事和解，由被告賠償告訴人新臺幣（下同）
    一百九十六萬元，分四期給付（有新竹縣竹北市調解委員會調解書在卷可按），
    而被告僅給付三期共一百五十萬元，尚有最後一期之四十六萬元未為給付，業據
    被告於原審及本審供明，原審未予審酌，被告所量處有期徒刑三月如易科金以三
    百元折算一日同時，諭知緩刑二年，尚有未洽。原判決既有上述可議之處，自應
    由本院將原判決予以撤銷改判。爰審酌被告因一時大意駕車肇事後逃逸，使告訴
    人右股骨骨折、右脛骨腓骨開放性骨折併神經血管斷裂，並因而行右膝上截肢，
    身心遭受巨大傷害，然仍良心未泯，主動向警方自首，犯後態度良好，且已與被
    害人達成民事和解，被告業已給付告訴人三期款共一百五十萬元，惟告訴人仍不
    願於原審辯論終結前撤回本件傷害告訴等一切情狀，量處有期徒刑三月，並諭知
    如易科罰金以三百元折算一日之折算標準。
三、據上論斷，應依刑事訴訟法第三百六十九條第一項前段、第三百六十四條、第二
    百九十九條第一項前段、第三百條，刑法第二百八十四條第一項後段、第四十一
    條、第六十二條前段，罰金罰鍰提高標條例第一條前段、第二條，判決如主文。
本案經檢察官鄭龍照到庭執行職務。
中    華    民    國    八十九    年       八       月        八        日
                          臺灣高等法院刑事第十庭
                              審判長法  官  蔡  長  溪
                                    法  官  溫  耀  源
                                    法  官  楊  貴  志
右正本證明與原本無異。
不得再上訴。
        書記官  沈  秀  容
中    華    民    國    八十九    年       八       月        九        日
附錄：本案論罪科刑法條全文
刑法第二百八十四條第一項後段
因過失傷害人者，處六月以下有期徒刑、拘役或五百元以下罰金，致重傷者，處一年
以下有期徒刑、拘役或五百元以下罰金。


司法院資訊處製作；財團法人民間司法改革基金會備份。
